【裁判字號】    99,交上易,90
【裁判日期】    990923
【裁判案由】    過失傷害
【裁判全文】
臺灣高等法院高雄分院刑事判決        99年度交上易字第90號
上  訴  人
即  被  告  甲○○
上列上訴人因過失傷害案件，不服臺灣高雄地方法院99年度交易
字第49號中華民國99年6 月18日第一審判決（起訴案號：臺灣高
雄地方法院檢察署98年度偵續字第373 號），提起上訴，本院判
決如下：
     主  文
原判決撤銷。
呂朝陽犯過失傷害罪，處拘役拾日，如易科罰金，以新臺幣壹
仟元折算壹日。緩刑貳年。
     事  實
一、呂朝陽考領有職業小客車駕駛執照，於民國98年4 月3 日12
    時50分許，駕駛車牌號碼P7-3263 號自用小客車，沿高雄縣
    鳳山市○○街南往北方向行駛至該路段與建國路交岔口時，
    本應注意車前狀況，隨時採取必要之安全措施，以避免危險
    之發生，而依當時天候晴朗，日間光線良好，道路舖裝柏油
    ，路面狀況乾燥、無缺陷、道路無障礙物，視距良好，且依
    其智識能力及當時情形均無不能注意之情事，詎呂朝陽未注
    意車前狀況（起訴書贅載闖越紅燈），即貿然左轉建國路行
    駛，適有乙○○騎乘車牌號碼655- CCV號重型機車，沿高雄
    縣鳳山市○○路西往東方向行駛至該交岔路口，因搶黃燈通
    過，亦疏未注意車前路況，致機車前輪撞及自用小客車左前
    輪，乙○○人車倒地，因而受有右側橈骨粉碎性骨折、肢體
    多處撕裂傷之傷害。呂朝陽於車禍發生後犯罪未被發覺前，
    停留於肇事現場，主動向前往事故現場處理尚不知肇事人之
    員警自承為肇事人，並接受裁判。
二、案經乙○○訴由高雄縣市政府警察局鳳山分局報告臺灣高雄
    地方法院檢察署檢察官偵查後起訴。
     理  由
甲、程序部分：
    本判決以下所引用之傳聞證據，被告及公訴人於本院審理時
    ，均表示沒有意見，且未於言詞辯論終結前聲明異議，本院
    審酌上開傳聞證據作成時，並無不法之情事，認為適當，依
    刑事訴訟法第159 條之5 第2 項規定，自有證據能力，均得
    為證據。
乙、實體部分：
一、訊據上訴人即被告呂朝陽固坦承於上開時、地駕駛前述自用
    小客車，與告訴人乙○○所騎乘前開機車發生擦撞，致告訴
    人人車倒地受傷，惟否認有何過失傷害之犯行，辯稱：我於
    事故路口停等紅燈，待綠燈後始通行，並無闖紅燈。經查：
  (一)被告考領有職業小客車駕駛執照，於98年4 月3 日12時50分
    許，駕駛車牌號碼P7-3263 號自用小客車，沿高雄縣鳳山市
    ○○街南往北方向行駛至該路段與建國路交岔口時，因文昌
    街號誌為紅燈而停等紅燈，待起駛左轉建國路行駛時，適有
    告訴人騎乘車牌號碼655-CCV 號重型機車，沿高雄縣鳳山市
    ○○路西往東方向行駛至該交岔路口，因搶黃燈通過，其機
    車之前輪撞及自用小客車之左前輪，致告訴人人車倒地，受
    有右側橈骨粉碎性骨折、肢體多處撕裂傷之傷害等情，經證
    人即告訴人於警詢、偵查及原審審理中證述明確，且有證號
    查詢汽車駕駛人資料、道路交通事故現場圖、道路交通事故
    調查報告表(一)(二)、事故現場相片9 張、告訴人之長庚紀念醫
    院診斷證明書在卷可參（警卷5 頁、6 至7 頁、9 頁、14至
    16頁），復為被告所不爭，此部分事實應堪認定。
  (二)按汽車行駛時，駕駛人應注意車前狀況，並隨時採取必要之
    安全措施，為道路交通安全規則第94條第3 項所明定，被告
    既然考領有職業小客車駕駛執照，對於前開規定自屬明知，
    並應予遵守。又事發當時天候晴朗，日間光線良好，道路舖
    裝柏油，路面狀況乾燥、無缺陷、道路無障礙物，視距良好
    ，由文昌街往建國路方向之視線清楚，可看見建國路上左右
    來車，且被告無飲用酒類，於事故發生後即時在現場接受警
    方製作交通事故筆錄，並無意識不清情形，足見被告於事故
    時精神狀況良好等情，經證人即事發時乘坐被告汽車之被告
    配偶呂陳妹、到場處理之警員陳典尉於本院審判時證述明確
    （院二卷40反頁、42頁），並有上開道路交通事故調查報告
    表(一)(二)、事故現場相片、高雄縣政府警察局交通警察隊車禍
    處理分隊交通事故筆錄及被告酒精測定紀錄表（警卷1 頁、
    8 頁）在卷可參，可見依被告智識能力及當時情形均無不能
    注意之情事。又本件碰撞發生時，被告自用小客車已駛出文
    昌街，其車頭位置距文昌街口達3.7 公尺，其車身已完全進
    入該交岔路口，有上開道路交通事故現場圖可考，若被告自
    用小客車於起步駛入上開交岔路口前，注意車前之建國路上
    來車狀況，應可清楚看見沿建國路慢車道行駛而來之告訴人
    機車，且被告剛從停等紅燈後起駛，此經被告自承在卷（偵
    二卷19頁），可見被告車速非快，在其汽車車身全部駛入事
    故之交岔路口前，應有足夠之反應時間，得以採取必要安全
    措施，避免本件事故之發生，詎被告駕駛上開自用小客車行
    駛至交岔路口，未注意車前狀況並採取必要安全措施，貿然
    左轉建國路行駛，致與搶黃燈而來之機車發生碰撞，致告訴
    人隨車倒地受傷，即難辭其過失責任甚明。
  (三)至被告辯稱其並無闖紅燈云云。且證人即被告之配偶呂陳妹
    、被告之胞姊呂金猜於原審審判時亦證述被告為綠燈通行。
    惟告訴人證稱當時其以時速50公里速度於黃燈時通行，未闖
    紅燈，參以事發路口之紅綠燈號誌時制，為淨空交岔路口，
    設計四邊路口號誌均紅燈時間2 至3 秒，且由告訴人騎乘機
    車以時速50公里之速度，從建國路號誌為黃燈時由西向東通
    過上開交岔路口，當告訴人機車通過文昌街口，建國路號誌
    仍為黃燈，文昌街號誌為紅燈等節，經被告、告訴人與證人
    陳典尉至事故現場模擬屬實，此經證人陳典尉於原審審理中
    證述明確（原審二卷41反頁），且有高雄縣政府警察局交通
    警察隊鳳山分隊98年10月15日、98年12月10日職務報告各1
    份及本件事故路口號誌時制計劃資料報表附卷可參（偵二卷
    24、25、35頁）；而證人呂金猜於原審審理時證述：我於98
    年4 月3 日，因欲一同至鳳山家樂福或公園遊玩而乘坐被告
    之自用小客車，於事發地點停等紅燈，汽車未起步行駛前，
    就遭告訴人機車撞擊等情（見原審二卷第37、38頁）：核與
    證人呂陳妹於原審審理時證述：我與被告於98年4 月3 日開
    車搭載證人呂陳妹，欲送其回雲林，於事發地點停等紅燈，
    待綠燈後汽車向前行駛一小段路，即與告訴人機車發生碰撞
    等情不符（見原審二卷第39、40頁），亦與告訴人、被告均
    稱本件被告汽車係從文昌街駛入交岔路口後始生事故一節不
    符，而告訴人亦證述於事故現場沒有看見證人呂金猜，故證
    人呂金猜於事故時有無乘坐被告汽車而見聞事發過程，實非
    無疑。又本件事故經送請臺灣省高屏澎區車輛行車事故鑑定
    委員會進行鑑定，結果認被告與告訴人各執一詞，無證據證
    明何方未依號誌指示行駛一節，有該會98年11月27日高屏澎
    鑑字第0986003729號函在卷可按（偵二卷27頁），是被告於
    事故路口停等紅燈時，是否待號誌轉變綠燈後始通行，有無
    在號誌未轉變綠燈前即搶先通行，尚非無疑，難認其行車時
    所負注意車前狀況之義務得以免除，被告上開辯解，仍不能
    免除其未注意車前狀況之過失責任。又告訴人所受上開傷害
    ，係於騎乘之機車行進中突然與被告自用小客車碰撞而人車
    倒地所致，是被告過失行為與告訴人之傷害結果間有相當因
    果關係，自難辭其過失傷害之刑責。又告訴人於警詢、偵查
    中及原審審理時亦自承：伊當時係搶黃燈通過，致與被告之
    自用小客車發生碰撞等情，顯然告訴人於搶黃燈通過岔路口
    之際，亦疏未注意車前路況，以致肇事。其就本件車禍之發
    生，亦與有過失，然對被告犯罪之成立不生影響，併此明
    。
二、核被告所為，係犯刑法第284 條第1 項前段過失傷害罪。又
    被告於肇事後立即以行動電話報案並停留現場等候，待警員
    獲報到場後，被告當場承認為肇事人而自首犯罪，並接受裁
    判等情，經證人陳典尉於原審審理時證述明確，且有高雄縣
    政府警察局鳳山分局99年5 月13日高縣鳳警交字第09900089
    60號函所附交通事件職務報告書在卷可參（原審二卷42、30
    至32頁），堪認其所為已符合刑法自首之要件，爰依刑法第
    62條前段規定減輕其刑。
三、原審予以被告論科，固非無見，惟查本件告訴人就車禍之發
    生，亦與有過失，理由已如前述，而原審漏未審酌，自有未
    合。被告上訴意旨，仍執前詞，否認犯罪，固無足取，然原
    判決既有上述可議，自應由本院將原判決撤銷改判。審酌被
    告行經交岔路口，未注意事前狀況，使告訴人受傷，惟念被
    告於本院審理中已與告訴人達成民事和解，告訴人亦當庭表
    示不願追究，及告訴人就本件車禍之發生亦與有過失等一切
    情狀，量處如主文第2 項所示之刑，亦諭知易科罰金之折算
    標準，以資懲儆。
四、查被告於77年7 月8 日，因犯妨害自由罪，經原審判處有期
    徒刑3 月確定，並於同年10月15日易科罰金執行完畢。且於
    前案執行完畢後，5 年以內未曾因故意犯罪受有期徒刑以上
    刑之宣告，有台灣高等法院被告前案紀錄表在卷可稽。茲因
    一時疏忽，致犯刑章，所犯情節非重。且於本院審理中已與
    告訴人成立民事和解，有本院99年度交附民字第20號和解筆
    錄1 份在卷可稽，復已賠償完畢，告訴人亦當庭請求免究。
    經此偵審程序及科刑教訓，當知所警惕，應無再犯之虞。本
    院因認被告所受刑之宣告，以暫不執行為適當，併宣告緩刑
    2年，以啟自新。
據上論斷，應依刑事訴訟法第369 條第1 項前段、第364 條、第
299 條第1 項前段，刑法第284 條第1 項前段、第62條前段、第
41條第1 項前段、第74條第1 項第2 款、刑法施行法第1 條之1
，判決如主文。
本案經檢察官蔡國禎到庭執行職務。
中    華    民    國    99    年    9     月    23    日
                  刑事第七庭    審判長法  官 莊飛宗
                                      法  官 蔡廣昇
                                      法  官 謝宏宗
以上正本證明與原本無異。
本判決不得上訴。
中    華    民    國    99    年    9     月    24    日
                                      書記官 蘇恒仁
附錄本判決論罪科刑法條：
中華民國刑法第284條第1項前段
（過失傷害罪）
因過失傷害人者，處6 月以下有期徒刑、拘役或5 百元以下罰金
。

司法院資訊處製作；財團法人民間司法改革基金會備份。
